臺灣臺北地方法院民事判決
110年度簡上字第357號
上  訴  人  合慶交通事業股份有限公司

法定代理人  潘隆豪  
被上訴人    富邦產物保險股份有限公司

法定代理人  羅建明  
訴訟代理人  唐若心  
上列當事人間請求侵權行為損害賠償事件，上訴人對於民國110
年5月12日本院臺北簡易庭110年度北簡字第4207號第一審判決提
起上訴，本院於110年12月15日言詞辯論終結，判決如下：
    主  文
上訴駁回。
第二審訴訟費用新臺幣壹仟伍佰元由上訴人負擔。
    事實及理由
一、被上訴人起訴主張：上訴人合慶交通事業股份有限公司（下
    稱合慶公司）之受雇人林峰璋，於民國108年3月4日駕駛車
    號000-0000號計程車，行經臺北市中山區新生北路與民生東
    路處時，因未注意車前狀況之過失，致撞損由訴外人郭子浚
    所駕駛車號000-0000號租賃小客車（下稱系爭汽車），案經
    報請臺北政府警察局中山分局交通分隊處理在案。因系爭汽
    車係由被保險人即訴外人速捷租賃有限公司向被上訴人投保
    車體損失險，事故發生時尚在保險期間，經被保險人通知並
    查證屬實後，即賠付必要修復費用合計新臺幣（下同）162,
    993元（含工資57,532元、零件105,461元），被上訴人依保
    險法第53條取得對上訴人與林峰璋之代位請求權，爰依侵權
    行為法律關係提起本件訴訟。並聲明：上訴人與林峰璋應連
    帶給付被上訴人162,993元及自起訴狀繕本送達翌日起至清
    償日止按年息5%計算之利息。
二、上訴人則以：上訴人將車號000-0000號計程車出租予林峰璋
    ，該計程車之營業收入均由林峰璋收取，林峰璋並非上訴人
    公司之受僱人，上訴人無連帶給付之責；且上訴人與林峰璋
    間之租賃契約書約定「本人駕駛期間如將車輛撞壞或撞到第
    三人及車輛時，願負責營業損失、修理費及賠償費用」等語
    ，資為抗辯。
三、原審判命上訴人與林峰璋應連帶給付被上訴人79,954元及自
    起訴狀繕本送達翌日即110年1月16日起至清償日止，按年息
    5%計算之利息，並駁回被上訴人其餘之訴。被上訴人就原審
    駁回部分未聲明不服，業已確定，上訴人則就原審判命給付
    部分提起上訴，上訴聲明：㈠原判決命給付部分廢棄。㈡上開
    廢棄部分，駁回被上訴人在第一審之訴。被上訴人答辯聲明
    ：駁回上訴。
四、得心證之理由：被上訴人主張上訴人合慶公司之受雇人林峰
    璋，於108年3月4日駕駛車號000-0000號計程車，行經臺北
    市中山區新生北路與民生東路處時，因未注意車前狀況之過
    失，致撞損由訴外人郭子浚所駕駛之系爭汽車，案經報請臺
    北政府警察局中山分局交通分隊處理在案。因系爭汽車係由
    被保險人即訴外人速捷租賃有限公司向被上訴人投保車體損
    失險，事故發生時尚在保險期間，經被保險人通知並查證屬
    實後，即賠付必要修復費用合計162,993元（含工資57,532
    元、零件105,461元）等事實，業據提出理賠申請書、發票
    、估價單、行車執照、受損照片及道路交通事故當事人登記
    聯單（見原審卷第15頁至第38頁），並經原審函調臺北市政
    府警察局交通警察大隊108年3月4日道路交通事故調查報告
    表、臺北市政府警察局道路交通事故現場圖、交通事故初步
    分析研判表、現場照片、交通事故調查紀錄表等件附卷可考
    （見原審卷第51頁至第61頁），並為上訴人所不爭執，堪信
    為真實。又查，訴外人速捷租賃有限公司所有系爭汽車係10
    4年10月出廠，有該車行照影本附卷可稽（見原審卷第18頁
    ），而系爭車輛修復之費用包括零件105,461元，衡以本件
    車輛有關零件部分之修復，既以新零件更換被損害之舊零件
    ，則在計算損害賠償額時，自應將零件折舊部分予以扣除（
    最高法院77年5月17日第9次民事庭會議決議參照），而依行
    政院所發佈之固定資產耐用年數表及固定資產折舊率表，小
    客車之耐用年數為5年，依定律遞減折舊率為千分之三百六
    十九，並以一年為計算單位，其使用期間未滿一年者，按實
    際使用使用之數相當於全年之比例計算之，不滿一月者，以
    一月計算之，而本件系爭汽車於104年10月出廠，至108年3
    月4日本件事故發生時使用年數為3年5月，系爭汽車修復費
    用其中零件105,461元部分，扣除如附表所示折舊金額後為2
    2,422元，加上工資57,532元，屬必要之修理費用，故原告
    得請求系爭汽車之修理費用為79,954元（計算式：22,422＋5
    7,532＝79,954）。被上訴人就前揭遭原審駁回之損害賠償請
    求並未聲明不服，是被上訴人因系爭事故得請求之損害賠償
    應為79,954元，堪予認定。惟上訴人主張上訴人將車號000-
    0000號計程車出租予林峰璋，該計程車之營業收入均由林峰
    璋收取，林峰璋並非上訴人公司之受雇人，上訴人無連帶給
    付之責；且上訴人與林峰璋間之租賃契約書約定「本人駕駛
    期間如將車輛撞壞或撞到第三人及車輛時，願負責營業損失
    、修理費及賠償費用」等情，是本件之爭點為：林峰璋是否
    為上訴人公司之受僱人?上訴人是否應依民法第188條之規定
    ，負連帶賠償責任?茲敘述如下：
　㈠按民法第188條第1項規定：「受僱人因執行職務，不法侵害
    他人之權利者，由僱用人與行為人連帶負損害賠償責任。」
    。又依計程車駕駛人執業登記管理辦法第2條及第7條規定，
    若非計程車運輸合作社社員或其輪替駕駛、經營個人計程車
    客運業或個人計程車客運業之輪替或臨時替代駕駛，則汽車
    駕駛人需受僱於計程車客運業，或自備汽車參與計程車客運
    業經營，並由計程車客運業為計程車駕駛人申辦執業登記（
    即俗稱之「靠行」），故目前臺灣經營交通事業之營利法人
    不論是接受他人靠行，或出租車輛，而相該靠行人或承租人
    收取費用，以資營運，乘客搭乘時只能從外觀判斷該車輛屬
    交通公司所有，該車輛司機即係受僱該交通公司服勞務。另
    凡客觀上足認使用他人為其提供勞務而有選任監督之責者，
    即為民法第188條第1項規定所稱之僱用人；縱當事人間有相
    反之約定，僱用人仍應依該規定連帶負損害賠償責任，始符
    保護被害人之立法意旨。
　㈡經查：林峰璋駕駛系爭汽車之登記車主為上訴人合慶公司，
    並註明為多元計程車行，有原審依職權調取之公路監理電子
    閘門資料附卷為憑（參原審卷第101頁），而依前揭民法第1
    84條第1項、第191條之2規定，林峰璋就本件事故負損害賠
    償責任，業如前述；上訴人合慶公司既為系爭汽車之車主，
    客觀上足認使用林峰璋為其提供勞務而有選任監督之責，即
    為民法第188條第1項規定所稱之僱用人，縱上訴人與林峰璋
    間之租賃契約書約定「本人駕駛期間如將車輛撞壞或撞到第
    三人及車輛時，願負責營業損失、修理費及賠償費用」，亦
    屬其內部約定，依前揭民法第188條第1項規定，上訴人合慶
    公司仍應與林峰璋負連帶賠償責任。
五、綜上所述，林峰璋係上訴人公司之受僱人，上訴人應依民法
    第188條之規定，負連帶賠償責任，原審判決上訴人應連帶
    給付被上訴人79,954元及自110年1月16日起至清償日止，按
    年息5%計算之利息，並無不合。上訴意旨指摘原判決此部分
    不當，求予廢棄改判，為無理由，應予駁回。
六、本件事實已臻明確，兩造其餘之攻擊或防禦方法，及所提出
    之證據，經本院斟酌後，認為與判決基礎之事實並無影響，
    均不足以影響本裁判之結果，自無庸一一詳予論駁之必要，
    併此敘明。
七、據上論結，本件上訴為無理由，依民事訴訟法第436條之1第
    3項、第463條、第449條第1項、第78條，判決如主文。
中　　華　　民　　國　111　　年　　1　　月　　12　　　日
              民事第八庭    審判長法  官  鄭佾瑩
                                  法  官  王秀慧
                                  法  官  宣玉華
以上正本係照原本作成。
本判決不得上訴。
中　　華　　民　　國　　111 　年　　1　　月　　12　　日
                                      書記官　林怡秀
附表：
年次 折         舊         額  折  舊  後  餘  額   金  額   計    算    方    式 金  額   計  算  方  式 1 38,915 105,461×0.369=38,915 66,546 105,461-38,915=66,546 2 24,555 66,546×0.369=24,555 41,991 66,546-24,555=41,991 3 15,495 41,991×0.369=15,495 26,496 41,991-15,495=26,496 4  4,074 26,496×0.369×(5/12)=4,074 22,422 26,496-4,074=22,422